Inventaris van het archief van het Rijksinstituut voor Integraal Zoetwaterbeheer en Afvalwaterbehandeling, (1958) 1975-1990 (2000)
Nationaal Archief, Den Haag
Rijksinstituut voor Integraal Zoetwaterbeheer en Afvalwaterbehandeling
RIZA [Beleidsterrein]
1958-2000
merendeel 1975-1990
5306
630 inventarisnummer(s); 28,50 meter
Normale geschreven, getypte en gedrukte documenten, geen bijzondere handschriften.
Nationaal Archief, Den Haag
Rijksinstituut voor de Zuivering van Afvalwater; Coördinatiecommissie Uitvoering Wet Verontreiniging Oppervlaktewateren (CUWVO); Begeleidingscommissie Remote Sensing (BCRS); Interdepartementale werkgroep Verdroging
Het archief bevat dossiers betreffende onderzoek naar en handhaving van de kwaliteit van het oppervlaktewater, tegengaan van lozingen van chemische stoffen, afvalwater- en rioolwaterzuivering, ook in internationaal verband (Rijn, Maas, Schelde).
Archiefvorming
Geschiedenis van de archiefvormer
In 1920 nam de minister van Landbouw, Handel en Nijverheid, ir. H.A. van IJsselstein het initiatief voor de oprichting van het Instituut voor Zuivering van Afvalwater in Den Haag. Ir. H.J.N.H. Kessener kreeg de leiding over dit instituut en de negen medewerkers. (instelling: KB 30.7.1920, nr 53).
De taak luidde: "de waterverontreiniging te bestrijden en te voorkomen en wel door het verrichten van onderzoekingen zowel aan het instituut zelf als aan proefinstallaties elders en door andere werkzaamheden [...]". Voor het overige hield men zich met name bezig met het geven van voorlichting aan de Commissie inzake de waterverontreiniging, alsmede met de wetenschappelijke bestudering van de openbare wateren. (en de wijze waarop deze kunnen worden beschermd tegen verontreiniging).
In 1920 legde het RIZA de eerste internationale contacten. Twee onderzoeksreizen over de Rijn tot ver in Duitsland leidden er toe dat er in Karnap, aan de monding van de sterk vervuilde Emscher, een zijrivier van de Rijn, een grote zuiveringsinrichting werd gebouwd. In 1923 nam De Haagsche Tramweg Maatschappij in Rijswijk de eerste 'moderne' zuiveringsinrichting voor een remise en 60 bedrijfswoningen in gebruik. Het is een eerste stap in het moeilijke proces om gemeenten te overtuigen van het nut van centrale zuiveringsinrichtingen. In 1940 werden tien zuiveringsinrichtingen bij kazernes gebouwd. De oorlog legt vervolgens vrijwel alles stil.
Vanaf 1947 ressorteerde het instituut onder het Ministerie van Verkeer en Waterstaat, daarvoor Landbouw, Handel en Nijverheid (periode vanaf oprichting tot 1932) en vanaf 1933 tot en met 1946 onder Sociale Zaken.
De wederopbouw van Nederland ging gepaard met een snelle groei van industriële activiteiten en - onvermijdelijk - een grote toename van afvalwaterstromen. Op vele plaatsen werden rioolstelsels aangelegd. Waar het rioolwater uiteindelijk in het oppervlaktewater terecht kwam werd verdunning als een (tijdelijke) oplossing gehanteerd. Vanaf de jaren 50 waren de onderzoekingen van het RIZA meer structureel van aard en werd een begin gemaakt met de aanleg van een uitgebreid meetnet, in 1950 heeft Nederland zo'n 60 rioolwaterzuiveringsinrichtingen (vijf jaar later al 350).
De kerntaken van het RIZA werden in deze periode (jaren ’50) als volgt gedefinieerd:
Bestrijding waterverontreiniging, met name door het verrichten van onderzoek. De uitvoering van waterzuivering wordt overgelaten aan de zuiveringsstations.
Uitbrengen van adviezen aan derden ( met name over de voorwaarden van de hinderwet, vergunningen en plannen van waterzuiveringsinstallaties) en het publiceren onderzoeksgegevens.
Tevens taken op het gebied van de uitvoering van de volgende wetten: Rivierenwet, Wet verontreiniging Zeewater, Grondwaterwet, Wet op de Waterhuishouding en de Hinderwet.
In 1954 werd de Internationale Rijncommissie ter Bescherming van de Rijn (IRC) tegen Verontreiniging opgericht, mede door inspanning van het RIZA. In 1955 kreeg het RIZA een eigen vestiging in Sappemeer. Hier was het water sterk vervuild door aardappelmeel-, strokarton- en suikerindustrie. Om de zuiveringskosten te drukken wilde men het water via afvalwaterleidingen naar de Waddenzee en de Eems-Dollard afvoeren. Het RIZA onderzocht of het zelfreinigend vermogen van het Eems-Dollard- estuarium voldoende was om dit op te vangen. Ondanks veel tegenstand van biologen en de opkomende milieubeweging kwamen rond 1970 een tweetal 'smeerpijpen' gereed.
In 1970 werd de Wet verontreiniging oppervlaktewateren (WVO) ingevoerd. Met name Artikel 32 van de WVO gaf de taak van het RIZA een wettelijk kader.
In 1972 nam het RIZA twee drijvende meetstations in gebruik in Lobith en in Eysden om de waterkwaliteit in de gaten te houden. Ook benedenstrooms kwamen voorzieningen om alarm te slaan. Voornaamste aanleiding was de alarmerende vervuiling van de Rijn en de Maas. In de jaren 1970-1985 steeg de waterkwaliteit, een nieuw probleem vormde echter eutrofiëring; sterke algengroei door overbemesting met fosfaten en stikstof. Sloten veranderden in 'groene soep'. Het RIZA ontwikkelde de methode 'actief biologisch beheer'. Witvissen werden weggevangen en jonge roofvissen uitgezet. Zo werd het biologisch evenwicht van het oppervlaktewater hersteld en verdween de 'groene soep'.
In 1975 vestigde het RIZA zich in Lelystad, met name door het sterk gestegen aantal medewerkers (van ca. 70 in 1970 tot zo'n 200 in 1985). Hier is ook een geheel nieuw laboratoriumcomplex om aan de sterk stijgende behoefte naar onderzoek van afvalwater en oppervlaktewater te kunnen voldoen.
Na 1985 verschoof de aandacht naar vervuiling van het oppervlaktewater door metalen (kwik en cadmium) en allerlei organische microverontreinigingen uit industrie en landbouw (met name DDT, PCB's en PAK). Het RIZA adviseerde over schonere productieprocessen en zuiveringstechnieken en breidde het onderzoek van afvalwater en oppervlaktewater uit (chemisch, bacteriologisch, hydrobiologisch en radiochemisch). Het concept 'integraal waterbeheer' deed tevens haar intrede; de verschillende overheden met taken op het gebied van het waterbeheer gingen een samenhangend waterbeleid voeren. In 1985 werd het Rijksinstituut voor Zuivering van Afvalwater de Dienst Binnenwateren/RIZA. Door een reorganisatie binnen Rijkswaterstaat kreeg het instituut naast waterkwaliteit te maken met waterkwantiteit.
In 1986 was er een brand bij het chemieconcern Sandoz in Basel, waarbij grote hoeveelheden gif met het bluswater in de Rijn belandden, dit leidde tot de totstandkoming van het Rijnaktieplan. In dit plan, ondertekend door de ministers van alle landen waar de Rijn doorheen stroomt, zijn maatregelen opgenomen die ervoor moeten zorgen dat de Rijn in het jaar 2000 weer gezond is.
In 1990 kreeg het instituut de vertrouwde naam RIZA terug, maar behield de brede taakstelling. De betekenis van RIZA is nu: Rijksinstituut voor Integraal Zoetwaterbeer en Afvalwaterbehandeling.
De overstromingen in december 1993 en januari 1995 in Limburg leiden tot het stellen van 'droge voeten' als hoogste prioriteit. Maar niet zonder ook een plaats te gunnen aan bijvoorbeeld natuur en landbouw. Het project ‘de Integrale Verkenning Rijntakken’ kijkt hoe al deze belangen samen kunnen gaan.
In 1995 kreeg het RIZA krijgt er een nieuw taakveld bij: de advisering over een
natuurlijke(r) inrichting van gebieden. Het aantal medewerkers is gegroeid naar zo'n 450. Ook het aantal wetenschappelijke disciplines is toegenomen; het werk is sterk multidisciplinair van karakter en vereist een integrale aanpak. In 1998 gaf de regering opdracht voor een diepgaand onderzoek naar de ernst van de waterverontreiniging.
Geschiedenis van het archiefbeheer
Het archief is vanaf het ontstaan beheerd door het RIZA te Den Haag (tot 1959) en te Voorburg, vanaf 1975 te Lelystad. Dit beheer eindigde bij de bewerking van het archief door de CAS in 2006. Na de bewerking werd het archief overgebracht naar het Erfgoedcentrum Nieuw Land te Lelystad.
De verwerving van het archief
Het archief is in 2014 door het Erfgoedcentrum Nieuw Land overgedragen aan het Nationaal Archief.
Inhoud en structuur van het archief
Selectie en vernietiging
Als basis voor de selectie dienden de volgende selectielijsten:
Voor het te bewaren en te vernietigen deel:
Selectielijst voor de neerslag van handelingen van de Minister van Verkeer en Waterstaat op het beleidsterrein Waterstaat over de periode (1911–) 1945–2001, Staatscourant 16 augustus 2004, nr. 155 / pag. 8.
Selectielijst voor de neerslag van de handelingen van de Minister van Verkeer en Waterstaat en de onder hem ressorterende actoren op het beleidsterrein Overheidsinformatievoorziening over de periode 1945–1999’, Staatscourant 20 oktober 2003, nr. 202 / pag. 12.
Selectielijst voor de neerslag van de handelingen van de Minister van Verkeer en Waterstaat de onder hem ressorterende actoren op het beleidsterrein Organisatie van de Rijksoverheid over de periode 1945-1999’, Staatscourant 16 december 2005, nr. 245 / pag. 25.
Voor het te vernietigen deel:
Selectielijsten voor de neerslag van de handelingen van de Minister van Verkeer en Waterstaat op het beleidsterrein Overheidspersoneel, Staatscouranten 16 en 17 oktober 2001, nr. 201 / pag. 10.
In totaal is 136 meter bewerkt. Hiervan is 97 meter voor vernietiging aangemerkt en 30 meter bewaard.
Aanvullingen
Er worden geen aanvullingen op het archief verwacht.
Ordening van het archief
De beschrijvingen van de archiefbestanddelen zijn geordend overeenkomstig de handelingen van de minister en het RIZA, zoals beschreven in het rapport institutioneel onderzoek: J.W.J.M. Bogaarts, Waterstaat. Rapport van institutioneel onderzoek op het beleidsterrein Waterstaat over de periode 1945-1999. (PIVOT-rapport nr. 28). ’s-Gravenhage 1995; geactualiseerd 2005.
Aanwijzingen voor de gebruiker
Openbaarheidsbeperkingen
Volledig openbaar.
Materiële beperkingen
Het archief kent geen beperkingen voor het raadplegen van stukken als gevolg van slechte materiële staat.
Aanvraaginstructie
Openbare archiefstukken kunnen online worden aangevraagd en gereserveerd. U kunt dit ook via de terminals in de studiezaal van het Nationaal Archief doen. Om te kunnen reserveren dient u de volgende stappen te volgen:
Creëer een account of log in.
Selecteer in de archiefinventaris een archiefstuk.
Klik op ‘Reserveer’ en kies een tijdstip van inzage.
Verwant materiaal
Beschikbaarheid van kopieën
Inventarisnummers van dit archief zijn niet in kopievorm beschikbaar
Verwante archieven
In de archiefinventaris 2.16.131: ‘Inventaris van het archief van het Rijksinstituut voor Zuivering van Afvalwater (RIZA), (1920) 1945 – 1975 (1980), CAS-nummer 69, Winschoten 1990’ bevinden zich de oudere stukken van het archief van het RIZA.
Publicaties
Margriet Jelgershuis en Ab van Luin,Niet bang voor Water, over 75 jaar RIZA en 1500 Rizanezen, Lelystad, 1995
Beschrijving van de series en archiefbestanddelen
- Algemeen, 1
  - Het voorbereiden, (mede)vaststellen, coördineren en evalueren van integraal waterstaatsbeleid., 917
    De eigenlijke vaststelling van het beleid vindt plaats in de ministerraad.
    Onder deze handeling valt ook:
    - het voeren van overleg met andere ministers en vertegenwoordigers van uitvoeringsorganen over aangelegenheden betreffende individueel personenvervoer.
    - het voorbereiden van een standpunt ter inbrenging in de Ministerraadsvergaderingen.
    - het leveren van bijdragen aan het overleg en het voeren van overleg met het Staatshoofd.
    - het voorbereiden van de Memorie van Toelichting op de Rijksbegroting.
    - het leveren van commentaar op de rechts- en doelmatigheidscontroles van de Algemene Rekenkamer.
    - het aan een externe adviescommissie verzoeken om advies.
    - Vergaderverslagen van de Hoofdafdeling Chemie., 1974-1980; 128; pak
    - Vergaderverslagen van de Hoofdafdeling Oppervlaktewater., 1974-1980; 127; pak
    - Verslagen van de directieteamvergaderingen met de Afdeling Organisatie., 1975-1976; 123; pak
    - Vergaderstukken van de directieteamvergaderingen., 1976-1988; 109-122, 257-294
      - 1976 mrt. 10, 109; pak
      - 1976 aug. 31, 110; pak
      - 1977 jan. 26, 111; pak
      - 1977 mei 12, 112; pak
      - 1977 dec. 14, 113; pak
      - 1978 feb. 10, 114
      - 1978 sep. 6, 115; pak
      - 1978 nov. 29, 116; pak
      - 1979 apr. 5, 117; pak
      - 1979 aug. 16, 118; pak
      - 1979 nov. 22, 119; pak
      - 1980 mei 29, 120; pak
      - 1980 sep. 23, 121; pak
      - 1980 dec. 16, 122
      - 1981 juni 25, 257; pak
      - 1981 aug. 20, 258; pak
      - 1981 sep. 21, 259; pak
      - 1981 dec. 29, 260; pak
      - 1982 jan. 15, 261; pak
      - 1982 mei 12, 262; pak
      - 1982 juni 2, 263; pak
      - 1982 sep. 8, 264; pak
      - 1982 nov. 8, 265; pak
      - 1983 feb. 2, 266; pak
      - 1983 apr. 6, 267; pak
      - 1983 mei 25, 268; pak
      - 1983 aug. 17, 269; pak
      - 1983 nov. 30, 270; pak
      - 1984 feb. 16, 271; pak
      - 1984 juni 4, 272; pak
      - 1984 sep. 20, 273; pak
      - 1985 jan. 23, 274; pak
      - 1985 mei 15, 277; pak
      - 1985 juni 4, 275; pak
      - 1985 juli 9, 276; pak
      - 1985 okt. 7, 278; pak
      - 1985 nov. 27, 279; pak
      - 1986 feb. 19, 280; pak
      - 1986 mei 28, 281; pak
      - 1986 aug. 21, 282; pak
      - 1986 okt. 23, 283; pak
      - 1986 dec. 10, 284; pak
      - 1987 feb. 12, 285; pak
      - 1987 apr. 9, 286; pak
      - 1987 juli 22, 287; pak
      - 1987 okt. 14, 288; pak
      - 1987 nov. 11, 289; pak
      - 1988 feb. 18, 290; pak
      - 1988 mei 26, 291; pak
      - 1988 juli 29, 292; pak
      - 1988 sep. 28, 293; pak
      - 1988 dec. 7, 294; pak
    - Vergaderstukken van de Afdeling Algemene Zaken., 1977-1980; 125-126
      - 1977 feb. 11 - 1979 juni 12, 125; pak
      - 1980 feb. 22 - 1980 okt. 16, 126; pak
    - Vergaderstukken van de Hoofdafdeling BX van het Rijksinstituut voor Integraal Zoetwaterbeheer en Afvalwaterbehandeling (RIZA)., 1980-1988; 296
    - Directieplannen betreffende het beleid van het RIZA over een periode van tien jaar., 1981-1988; 295; pak
    - Directie-overleg tussen de Deltadienst en het RIZA., 1982-1985; 323; pak
    - Beleidsbesprekingen van het RIZA met het Waterloopkundig Laboratorium., 1982-1987; 324; pak
    - Vergaderverslagen van de gezamenlijke directieteamvergaderingen van het RIZA en de Dienst Getijdewateren., 1985-1990; 297
- Beleidsplanning, 3.1
  - Het uitvoeren van beleidsanalytische studies met betrekking tot de waterhuishouding in Nederland., 80
    - Policy-analyses for the Watermanagement of the Netherlands (PAWN)., 1986-1990; 66-67, 440-441
      - Projectgroep Electriciteitsvoorzieningen, 1986 - 1989, 440
      - Begeleidingsgroep Vermesting, 1987 - 1988, 66; pak
      - Begeleidingsgroep Vermesting, 1989 - 1990, 67; pak
      - Werkgroep Drink- en Industriewatervoorziening, 1988 - 1990, 441
  - Het voorbereiden en vaststellen (eventueel samen met andere ministers) van de nota's waterhuishouding en van andere nota's die de beleidsvoornemens voor het kwalitatieve en kwantitatieve waterbeheer presenteren., 81
    - Project Diffuse Bronnen; nota Diffuse Bronnen van Waterverontreiniging., 1984-1988; 431; pak
    - Totstandkoming van de Nota Integraal Waterbeheer., 1984-1989; 429-430
      - 1984 - 1985, 429; pak
      - 1986 - 1989, 430; pak
    - Project Financiering Waterbeheer: financiering van de de maatregelen en de voorzieningen die nauw samenhangen met het waterbeleid in het kader van de Derde Nota Waterhuishouding., 1986-1990; 471; pak
    - Projectteam Derde Nota Waterhuishouding., 1987-1990; 443-451
      - 1987 jan. 21 - mei 13, 444; pak
      - 1987 mei 14 - juni 29, 443; pak
      - 1987 juli 3 - 1988 feb. 29, 445; pak
      - 1988 mrt. 1 - apr. 13, 446; pak
      - 1988 apr. 19 - juni 14, 447; pak
      - 1988 juni 30 - nov. 25, 448; pak
      - 1988 dec. 9 - 1989 mrt. 30, 449; pak
      - 1989 apr. 5 - juni 7, 450; pak
      - 1989 juli 10 - 1990 dec. 18, 451; pak
    - Kerngroep Derde Nota Waterhuishouding., 1988-1990; 453-470
      Register van stukken in inv.nr. 453.
      - 88.001 - 88.049, 1988, 453; pak
      - 88.050 - 88.110, 1988, 454; pak
      - 88.111 - 88.127, 1988, 455; pak
      - 88.128 - 89.145, 1988, 456; pak
      - 89.146 - 89.172, 1989, 457; pak
      - 89.173 - 89.202, 1989, 458; pak
      - 89.203 - 89.218, 1989, 459; pak
      - 89.219 - 89.224, 1989, 460; pak
      - 89.225 - 89.260, 1988 - 1989, 461; pak
      - 89.261 - 89.266, 1989, 462; pak
      - 89.267 - 89.279, 1989, 463; pak
      - 89.280 - 89.311, 1989, 464; pak
      - 89.312 - 89.332, 1989, 465; pak
      - 89.333 - 89.349, 1989, 466; pak
      - 89.350 - 89.399, 1989, 467; pak
      - 89.400 - 89.444, 1989, 468; pak
      - 89.445 - 89.477, 1989, 469; pak
      - 89.478 - 90.524, 1989 - 1990, 470; pak
    - Commissie Onderzoek Financieringsstelsel Waterbeheer, naar een financieringsstructuur passend bij integraal waterbeheer in het kader van de Derde Nota Waterhuishouding., 1990; 472; pak
  - Het opstellen en vaststellen van indicatieve meerjarenprogramma's (IMP's) met betrekking tot de kwaliteit van het oppervlaktewater., 84
    - Projectgroep Indicatieve Meerjarenprogramma's (IMP)., 1977-1981; div.nrs.
      - 1977 sep. 8 - 1978 dec. 7, 165; pak
      - 1979 jan. 8 - 31, 228; pak
      - 1979 feb. 6 - mei 10, 230; pak
      - 1979 feb. 13 - mrt. 29, 166; pak
      - 1979 mei 16 - 1980 mrt. 13, 231; pak
      - 1980 feb. 4 - 1981 feb. 27, 232; pak
      - Rapport De Bestrijding van de Verontreiniging van het Oppervlaktewater, indicatief meerjaren programma 1980-1984, 1979, 233
      - Subwerkgroep Waterkwaliteitsplan, 1978 - 1979, 224; pak
  - Het opstellen en vaststellen van beheers- en kwaliteitsplannen voor oppervlaktewateren van het Rijk., 86
    - Handleiding ten behoeve van de opstelling van waterkwaliteitsplannen voor de Rijkswateren., 1982-1987; 481
  - Het doen van beleidsvoorbereidend onderzoek naar de toestand, de verbetering en de verontreinigingsbronnen van de waterkwaliteit van het Nederlandse oppervlakte- en grondwater., 91
    - Algemeen, 1
      - Periodiek overleg met de Hoofdafdeling Milieu van de Deltadienst betreffende de onderzoeksprojecten., 1981-1985; 320, 322
        - 1981, 320; pak
        - 1982 - 1985, 322; pak
      - Functionele Werkgroep Grondwater belast met de onderlinge afstemming van de diverse Rijkswaterstaatsdienstonderdelen bij de uitvoering van het rijksbeleid op grondwatergebied., 1981-1990; 600-603, 632-636
        - 1981 okt. 28 - 1984 dec.19, 600; pak
        - 1985 jan. 21 - 1986 apr. 29, 601; pak
        - 1986 mei 2 - 1987 jan. 1, 602; pak
        - 1987 feb. 25 - juli 22, 603; pak
        - 1987 aug. 10 - 1988 nov. 22, 632; pak
        - 1989 jan. 11 - 1989 juni 15, 633; pak
        - 1989 juli 12 - okt. 17, 634; pak
        - 1989 nov. 9 - 1990 apr. 24, 635; pak
        - 1990 mei 15 - nov. 23, 636; pak
    - Afvalwaterzuivering en de toepassing van schonere technologieën, 2
      - Notitie over het opnemen van een voorschrift in de lozingsvergunning van rioolwaterzuiveringsinrichtingen betreffende metalen, microverontreinigingen., 1982; 777
      - Rapport Ontwikkelingen op het gebied van de afvalwaterzuigering in Nederland., 1983; 778
      - Rapport De uitloogbaarheid van Vasilgrit., 1984; 775
      - Rapport Onderzoek zwarte lijststoffen: de aanwezigheid in industrieel afvalwater., 1984; 776
      - Rapport Koelwaterlozing PEGUS centrales te Utrecht., 1989; 787
    - Bestrijding van eutrofiëring, 3
      - Vergaderstukken van de contactgroep Intensieve Veehouderij van de Werkgroep Sanering Randmeren belast met het onderzoek naar de invloed van de intensieve veehouderij op de waterkwaliteit, met name de eutrofiëring van de randmeren., 1975-1985; 254-255, 623
        - 1975 - 1977, 254; pak
        - 1978 - 1981, 255; pak
        - 1982 - 1985, 623
      - Begeleidingsgroep Waterkwaliteitsmodellering IJsselmeer belast met onderzoek naar de invloed van een aantal mogelijke beheersmaatregelen op de eutrofiëring van het IJsselmeer., 1977-1982; 475-476, 711
        - 1977 okt. 31 - 1981 mrt. 3, 711
        - 1981 jul. 8 - sep. 15, 475; pak
        - 1981 okt. 1 - 1982 juli 27, 476; pak
      - Onderzoek naar de mogelijkheden voor bestrijding van de eutrofiëring van het IJsselmeer., 1981-1984; 69
      - Project bestrijding van de overmatige algenbloei in de Veluwe-randmeren in samenwerking met Directie Zuiderzeewerken en het Zuiveringschap Veluwe., 1981-1986; 94
      - Onderzoek naar eutrofiëring van oppervlaktewateren als aanzet tot een onderzoeksbeleid en een onderzoeksprogramma van de Rijkswaterstaat., 1981-1989; 572
      - Begeleidingscommissie Aktief Biologisch Beheer belast met het verrichten van onderzoek naar de toepassingsmogelijkheden van aktief biologisch beheer met als doel de bestrijding van eutrofiëring., 1985-1990; 592-598
        - 1987 jan. 27 - mrt. 18, 592; pak
        - 1987 mei 20 - okt. 21, 593; pak
        - 1987 nov. 5 - 1988 mrt. 30, 594; pak
        - 1988 mrt. 30 - 1989 feb. 21, 595; pak
        - 1989 mrt. 31 - nov. 28, 596; pak
        - 1990 jan. 22 - nov. 2, 597; pak
        - 1990 juni 8 - dec. 21, 598
      - Rapport Een verkennende studie naar de eutrofriëring van het Zwarte Meer., 1988; 782
    - Bronnen van verontreiniging, 4
      - Subwerkgroep 1 Sanering IJsselmeer belast met de bestudering van het vraagstuk van de sanering van de verontreiniging van het IJsselmeer en het aangeven van richtlijnen omtrent de meest efficiënte manier van handelen teneinde het IJsselmeer te saneren., 1978-1980; 709; pak
      - Periodiek overleg van de Hoofdafdeling Oppervlaktewater van het RIZA en de Directie Noordzee betreffende onderzoek naar de verontreiniging van de Noordzee., 1979-1984; 143, 317-319
        - 1979 - 1980, 143; pak
        - 1981, 317
        - 1982, 318; pak
        - 1983 - 1984, 319; pak
      - Overleg over afstemming van het beleid op grond van de Wet Verontreiniging Oppervlaktewateren (WVO) en het beleid op grond van de Wet Verontreiniging Zeewater (WVZ) ten aanzien van het lozen van industriële afvalstoffen in oppervlaktewateren respectievelijk in zee., 1981-1984; 416
      - Het opstellen van een selectiesysteem houdende een zwarte lijst van stoffen met milieugevaarlijke stoffen., 1979-1989; div.nrs.
        - Werkgroep Beoordelingscriteria Waterverontreiniging, 1979 - 1980, 144; pak
        - Werkgroep Beoordelingscriteria Waterverontreiniging, 1981 - 1985, 478; pak
        - Vergaderstukken van de Kerngroep, 1984 - 1985, 479
        - Projectgroep Zwarte Lijststoffen, 1986 - 1989, 484; pak
      - Projectgroep Micro Verontreinigingen in Organismen en Sedimenten met als taak de voorwaarden en de eisen te leren kennen die moeten worden gesteld aan een routinematig onderzoek naar de gehalten aan microverontreinigingen in water., 1980-1988; 249, 583
        - 1980, 249; pak
        - 1981 - 1988, 583; pak
      - Bacteriologisch onderzoek van het zeewater langs de Noord- en Zuid-Hollandse kust., 1981-1984; 90
      - Werkgroep Chloorbifenylen (PCB) in het Nederlands Aquatisch Milieu belast met onderzoek naar de PCB-verontreinigingstoestand van de Nederlandse wateren., 1981-1986; 585; pak
      - Onderzoek naar het voorkomen van visziekten in relatie tot vervuiling in Nederlandse kustwateren in samenwerking met het Rijksinstituut voor Visserijonderzoek., 1983-1985; 586
      - Onderzoek naar de mogelijke verontreiniging van het IJsselmeer in geval van calamiteit bij een aan het IJsselmeer gesitueerde kerncentrale voor 1000 MWe., 1983-1988; 480; pak
      - Rapport De uitloogbaarheid van vuilverbrandingsresiduen., 1984; 774
      - Onderzoek naar de verontreiniging van de Oude Maas ter hoogte van Zwijndrecht., 1984-1985; 92
      - Onderzoek diffuse bronnen van waterverontreiniging., 1984-1987; 513
      - Rapport Gechloreerde Dibenzo -P-Dioxines en Dibenzofuranen., 1985; 773
      - Rapport Ontwikkelingen in de beregening van het landbouwareaal., 1986; 418